臺北高等行政法院判決
111年度簡上字第115號
上  訴  人  陳照娥                                 
                    送達代收人  蔣季芹                  


被 上訴 人  臺北市政府勞動局

代  表  人  陳信瑜（局長）

                    送達代收人  何儀筠        
上列當事人間就業服務法事件，原告不服臺灣臺北地方法院中華
民國111年3月31日110年度簡字第301號行政訴訟判決，提起上訴
，本院判決如下：
    主  文
上訴駁回。
上訴審訴訟費用由上訴人負擔。
    理  由
一、上訴人未經許可，自民國104年至110年4月11日期間，以日
    薪新臺幣（下同）1,000元聘僱印尼籍外國人RATNA INDAH Y
    URYTHANINGSIH（護照號碼：00000000，下稱Y君）在其住居
    所（地址：臺北市○○區○○○路000號00樓及000號2樓）從事幫
    傭、打掃及煮飯等工作。案經臺北市政府警察局大安分局（
    下稱大安分局）於110年4月11日當場查獲，訪談Y君及上訴
    人並製作筆錄後，移請被上訴人查處。嗣經上訴人以110年6
    月8日書面陳述意見後，被上訴人審認上訴人違反就業服務
    法第57條第1款規定，爰依同法第63條第1項及臺北市政府處
    理違反就業服務法統一裁罰基準（下稱裁罰基準）第3點項
    次41規定，以110年7月7日北市勞職字第11060678993號裁處
    書，處上訴人15萬元罰鍰（下稱原處分）。上訴人不服，提
    起訴願，經臺北市政府以110年10月27日府訴三字第1106105
    401號訴願決定駁回（下稱訴願決定），上訴人仍不服，提
    起行政訴訟，並聲明：訴願決定及原處分均撤銷，案經臺灣
    臺北地方法院（下稱原審）以111年3月31日110年度簡字第3
    01號行政訴訟判決駁回上訴人之起訴（下稱原判決），上訴
    人仍不服，於是提起本件上訴，並聲明：原判決廢棄；訴願
    決定及原處分均撤銷，或發回原審更為審理。
二、上訴人起訴主張、被上訴人在第一審的答辯，均引用原判決
    的記載。
三、原審為上訴人敗訴的判決，是以：
  ㈠大安分局查獲上訴人於104年至110年4月11日期間，以日薪1,
    000元為對價，聘僱未經許可之印尼籍外國人Y君，在其住居
    所從事幫傭、打掃及煮飯等工作等情，有Y君110年4月11日
    警詢筆錄（原審卷第67-71頁）、居留外僑動態管理系統列
    印畫面（訴願卷第30-31頁）、上訴人110年4月13日警詢筆
    錄（訴願卷第13-16頁）可稽，堪以認定。
　㈡上訴人聘僱外國人Y君時，對於Y君在臺工作是否已符合不須
    申請工作許可之條件，本應依勞動部依就業服務法第48條第
    2項授權規定，訂定之雇主聘僱外國人許可及管理辦法（下
    稱許可管理辦法）第6條第3項規定，負有確實查證Y君所提
    出相關證明文件正本之義務，縱Y君於應徵時曾向其陳稱已
    與臺灣人結婚不須申請工作許可等語，並提出載有：「居留
    事由：依親—夫……、持證人工作不須申經工作許可」之居留
    證（原審卷第33頁）為憑，惟Y君並未提出「依親戶籍資料
    正本」供上訴人查證，此為上訴人所不爭執，是上訴人未要
    求Y君提出「依親戶籍資料正本」，核對Y君所述內容之真實
    性，自難認上訴人聘僱Y君時已盡查證義務，故被告審認上
    訴人違反就業服務法第57條第1款規定，以原處分裁處上訴
    人罰鍰，於法有據。
　㈢上訴人雖主張許可管理辦法第6條第3項規定，增加就業服務
    法所無之限制，有違法律保留原則，應屬無效之法規等語。
    惟依就業服務法第42條、第43條及第57條第1款規定可知，
    聘僱外國人從事工作，立法採申請許可制，禁止非法聘僱未
    經許可之外國人從事工作，其立法目的在保障國民工作權、
    維持社會秩序而避免妨礙本國人之就業機會、勞動條件、國
    民經濟發展及社會安定。故上訴人如須聘僱外國人從事工作
    ，即應依法申請許可；縱依同法第48條第1項第2款規定，就
    獲准居留之外籍配偶不須申請許可即可在臺工作，然該外國
    人除須符合「與在中華民國境內設有戶籍之國民結婚」之要
    件外，尚須符合「獲准居留」之管制規定；況坊間亦頻傳外
    國人在我國非法工作事件，上訴人身為雇主，自應知悉聘僱
    外籍配偶與一般國人有所不同，從而對於外國人之聘僱，尤
    應注意審慎為之，詳加核對其相關證件，查證無誤後，始得
    聘僱。是許可管理辦法第6條第3項規範雇主聘僱不須申請許
    可即可在臺工作之外籍配偶時，應就所聘僱之該外國人「與
    在中華民國境內設有戶籍之國民結婚」且「獲准居留」之外
    僑居留證及依親戶籍資料正本等證件加以核對之義務，尚屬
    合理。上訴人上開主張，容有誤解，尚難採認。從而，原處
    分認事用法並無違誤，訴願決定遞予維持，亦無不合，上訴
    人訴請撤銷訴願決定及原處分為無理由等詞，為其判斷的基
    礎。
四、本院經核原判決駁回上訴人第一審之訴的結論，尚無違誤，
    茲補充論斷於下：
  ㈠為促進國民就業，以增進社會及經濟發展，制定有就業服務
    法，其第6條第1項規定：「本法所稱主管機關：在中央為勞
    動部；在直轄市為直轄市政府；……。」該法並於第五章明定
    「外國人之聘僱與管理」，而就外國人之工作為管制，首於
    第42條明白揭示：「外國人工作，不得妨礙本國人之就業機
    會、勞動條件、國民經濟發展及社會安定。」第43條規定：
    「除本法另有規定外，外國人未經雇主申請許可，不得在中
    華民國境內工作。」第48條第1項第2款、第2項規定：「（
    第1項）雇主聘僱外國人工作，應檢具有關文件，向中央主
    管機關申請許可。但有下列情形之一，不須申請許可：……二
    、外國人與在中華民國境內設有戶籍之國民結婚，且獲准居
    留者。……（第2項）前項申請許可、廢止許可及其他有關聘
    僱管理之辦法，由中央主管機關會商中央目的事業主管機關
    定之。」第57條第1款規定：「雇主聘僱外國人不得有下列
    情事：一、聘僱未經許可、許可失效或他人所申請聘僱之外
    國人。……」又該法第63條第1項規定：「違反……第57條第1款
    ……規定者，處新臺幣15萬元以上75萬元以下罰鍰。……。」第
    75條規定：「本法所定罰鍰，由直轄市及縣 (市) 主管機關
    處罰之。」由上述規定可知，為因應全球自由化趨勢，增加
    人力投入本國市場，挹助產業產能，以提昇國家整體經濟實
    力，我國允許引進外籍勞工；然外籍勞工之引入對於社會秩
    序及國民工作權可能引致負面衝擊，為有效管理外國人在本
    國工作之聘僱行為，避免非法外籍勞工增加社會治安問題，
    及保障我國人民就業機會與工作條件，就業服務法規定雇主
    聘僱外國人工作，須經事前申請許可，外國人未經雇主申請
    許可，不得在中華民國境內工作，違反者，由該管地方主管
    機關裁處非法雇主15萬元以上75萬元以下罰鍰。另依該法第
    48條第1項第2款規定，對於符合「與中華民國境內設有戶籍
    之國民結婚，且獲准居留者」條件之外籍配偶，不須申請許
    可即可在我國工作，例外賦予平等工作之權利，立法機關並
    將有關許可及管理辦法等相關細節性、技術性規定，授權由
    中央主管機關即勞動部定之。
　㈡行政院勞工委員會（103年2月17日改制為勞動部）93年8月11
    日勞職外字第0930034960號函釋意旨：「……客觀而言，雇主
    於進用員工時會請受僱者出示或繳交學經歷或身分證明文件
    影本等供查證或建檔，若應徵者係外國人，因外國人受聘僱
    從事工作，依法應由雇主申請許可始得為之，故雇主當應注
    意其是否應申請許可始得工作，如係外籍配偶應徵工作，雖
    依前開說明無須申請許可即可在華工作，惟仍應具備『與我
    國設有戶籍之國民結婚』及『取得合法居留』之要件，故若雇
    主對前來應徵之外國人除已比對過其所持居留證上之照片及
    所載資料外，再由其出示或繳交之證件資料（例如：依親之
    戶籍資料等）核對後，仍確信該外國人係獲准居留之外籍配
    偶進而聘僱者，似已盡其注意義務，得免其疏失之責。……」
    （下稱改制前勞委會93年8月11日函釋），核屬行政程序法
    第159條第2項第2款所定為協助下級機關或屬官統一解釋法
    令之解釋性行政規則，其解釋符合就業服務法第五章之規範
    意旨，並未增加法律對人民所無之限制，自得適用。
　㈢又勞動部依就業服務法第48條第2項授權規定，訂定之行為時
    許可管理辦法第6條第1項、第3項規定：「（第1項）外國人
    受聘僱在中華民國境內從事工作，除本法或本辦法另有規定
    外，雇主應向中央主管機關申請許可。……（第3項）雇主聘
    僱本法第48條第1項第2款規定之外國人從事工作前，應核對
    外國人之外僑居留證及依親戶籍資料正本。」其第3項係於1
    02年12月10日增訂，並自103年1月1日施行，其立法說明略
    以：「雇主聘僱就業服務法第48條第1項第2款規定與設有戶
    籍之國民結婚，且獲准居留之外國人從事工作，應查證其是
    否符合該要件，以避免雇主聘僱持偽變造居留證正本之外國
    人從事工作而違法，為明確規範雇主之查證義務定，爰增訂
    第3項規定。……」可知，上開規定乃基於就業服務法對外國
    人於我國工作採行事前許可制，而對於聘僱外國人工作課以
    雇主較高之注意義務，為明確規範雇主之查證義務，而將改
    制前勞委會93年8月11日函釋之解釋性行政規則予以明文化
    ，並未增加就業服務法所無之限制。經核前揭規定，均係為
    執行就業服務法第48條第1項規定之細節性、技術性規範，
    並未逾越母法授權之目的及範圍，自得適用。依此，雇主聘
    僱獲准居留之外籍配偶從事工作前，應依規定核對其外國人
    之外僑居留證及依親戶籍資料正本，覈實查證其相關身分證
    明文件，以善盡雇主聘僱外國人之注意義務。
　㈣臺北市政府104年10月22日府勞秘字第10437403601號公告：
    「主旨：公告『工會法等20項法規』所定本府主管業務部分權
    限，自中華民國104年11月15日起委任本府勞動局辦理……公
    告事項：一、公告將『工會法等20項法規』所定本府主管業務
    部分權限委任本府勞動局辦理。二、委任事項如附表。」附
    表（節錄）「項次：9、法規名稱：就業服務法、委任事項
    ：第63條至第70條、第75條『裁處』。」是被上訴人基於上開
    委任，就臺北市政府主管就業服務法第63條至第70條、第75
    條之「裁處」，具有辦理權限。
　㈤裁罰基準第3點規定：「本府處理違反就業服務法事件統一裁
    罰基準如下表：……項次：41、違反事件：雇主聘僱未經許可
    、許可失效或他人所申請聘僱之外國人者、法條依據（就業
    服務法）：第57條第1款、第63條第1項前段及第2項、法定
    罰鍰額度（新臺幣：元）或其他處罰：處15萬元以上75萬元
    以下罰鍰、統一裁罰基準（新臺幣：元）：⒈違反者，依違
    規次數處罰如下：⑴第1次：15萬元至30萬元。……」經核上述
    規定，為臺北市政府依其主管就業服務法裁處事件之職權所
    發布，為統一類同案情不同個案間適用法律裁罰避免恣意之
    考量，顧及各不同類之違法行為應受責難程度與所生影響各
    有不同，而予公平適當之合理差別待遇，與行政罰法第8條
    所定裁處罰鍰應審酌之裁量因素相合，此等裁罰基準性規範
    ，與實質平等原則尚屬相合，應得為被上訴人援用以辦理具
    體個案違規行為處罰裁量之基本準繩。
　㈥上訴人上訴意旨雖主張行為時許可管理辦法第6條第3項規定
    ，係針對「不須許可」事項以行政命令訂之，且其規範內容
    課予雇主核對外僑居留證及依親戶籍資料正本之義務，除逾
    越就業服務法第48條第2項規定之授權內容、範圍外，亦非
    針對細節性、技術性事項所為之規定，顯然違反法律保留、
    授權明確性原則等語。然：
　⒈「……至何種事項應以法律直接規範或得委由命令予以規定，
    與所謂規範密度有關，應視規範對象、內容或法益本身及其
    所受限制之輕重而容許合理之差異：諸如剝奪人民生命或限
    制人民身體自由者，必須遵守罪刑法定主義，以制定法律之
    方式為之；涉及人民其他自由權利之限制者，亦應由法律加
    以規定，如以法律授權主管機關發布命令為補充規定時，其
    授權應符合具體明確之原則；若僅屬與執行法律之細節性、
    技術性次要事項，則得由主管機關發布命令為必要之規範，
    雖因而對人民產生不便或輕微影響，尚非憲法所不許。又關
    於給付行政措施，其受法律規範之密度，自較限制人民權益
    者寬鬆，倘涉及公共利益之重大事項者，應有法律或法律授
    權之命令為依據之必要，乃屬當然。」司法院釋字第443號
    解釋在案。故凡涉及人民權利之限制，除應以法律規定者外
    ，非不得以法律授權行政機關發布命令為補充規定，惟其授
    權之目的、內容及範圍仍須具體明確，始符合法律保留原則
    及授權明確性原則。至授權條款之明確程度，不應拘泥於法
    條所用之文字，而應由法律整體解釋認定，或依其整體規定
    所表明之關聯意義為判斷（司法院釋字第676號解釋理由書
    參照）。
　⒉就業服務法第48條第2項規定：「前項申請許可、廢止許可及
    其他有關聘僱管理之辦法，由中央主管機關會商中央目的事
    業主管機關定之。」係立法機關就雇主聘僱外國人工作之申
    請許可、廢止許可及其他有關聘僱管理之辦法，授權由中央
    主管機關會商中央目的事業主管機關定之，而關於上開申請
    許可、廢止許可及其他有關聘僱管理等事項，非屬絕對法律
    保留事項，立法機關將之授權行政機關發布命令以為規範，
    尚無反違法律保留原則；且該規定係以有效管理外國人受聘
    僱在我國境內從事工作為目的，將申請許可、廢止許可及其
    他有關聘僱管理等內容與範圍，授權由行政機關訂定法規命
    令為補充規定，其授權之意旨尚屬明確，於授權明確性原則
    ，亦無牴觸。而行為時許可管理辦法第6條第3項規定，係勞
    動部本於主管就業服務法事務之權限，為就雇主聘僱獲准居
    留之外籍配偶從事工作時，應盡之查證注意義務予以明確規
    範，而將改制前勞委會93年8月11日函釋之解釋性行政規則
    予以明文化，並未增加就業服務法所無之限制，核屬為執行
    就業服務法第48條第1項第2款規定之細節性、技術性規範，
    並未逾越母法授權之目的及範圍，已如前述。是上訴人上開
    主張，並不可採。
　㈦上訴人未經許可，自104年至110年4月11日期間，以日薪1,00
    0元聘僱印尼籍外國人Y君，在其住居所從事幫傭、打掃及煮
    飯等工作，Y君雖於求職時，曾提出載有：「居留事由：依
    親—夫……、持證人工作不須申經工作許可」等內容之外國人
    居留證，然上訴人未依行為時許可管理辦法第6條第3項規定
    核對其依親戶籍資料正本等情，此為原判決依法認定之事實
    ，核與卷內事證並無不符。上訴人身為雇主，當知悉前述規
    定，對於外國人之聘僱，尤應注意審慎為之，其未經許可聘
    僱Y君工作，對於Y君得否不經許可在臺工作一事，應覈實查
    證其相關證明文件確認。縱上訴人誤認Y君為外籍配偶，亦
    應依行為時許可管理辦法第6條第3項規定，核對其外僑居留
    證及依親戶籍資料正本，經查證屬實，始得聘僱。惟上訴人
    於調查筆錄自承僅查驗Y君居留證，未依規定查證其依親戶
    籍資料正本，是上訴人未善盡雇主聘僱外國人之注意義務，
    覈實查證Y君相關身分證明文件，即逕予聘僱，其就本件違
    規行為難謂無過失。從而，被上訴人審認上訴人違反就業服
    務法第57條第1款規定，爰依同法第63條第1項及裁罰基準第
    3點項次41規定，以原處分處上訴人法定最低額15萬元罰鍰
    ，並無不合。
　㈧綜上所述，上訴人之主張並無可採。原判決將訴願決定及原
    處分均予維持，而駁回上訴人在原審之訴，尚無違誤。上訴
    論旨，仍執前詞，指摘原判決違背法令，求予廢棄，為無理
    由，應予駁回。　　　
五、據上論結，本件上訴為無理由。依行政訴訟法第236條之2第
    3項、第255條第1項、第98條第1項前段，判決如主文。
中　　華　　民　　國　　111　 年　　6 　  月　　20 　 日
                    臺北高等行政法院第一庭
                              審判長法  官　許瑞助 
                                    法  官　林家賢 
                                    法  官　孫萍萍
上為正本係照原本作成。
不得上訴。
中　　華　　民　　國　　111　 年　　6 　  月　　20 　 日
                                    書記官  李虹儒